【裁判字號】    99,智易,14
【裁判日期】    990602
【裁判案由】    著作權法
【裁判全文】
臺灣板橋地方法院刑事判決              99年度智易字第14號
公  訴  人  臺灣板橋地方法院檢察署檢察官
被      告  甲○○
上列被告因違反著作權法案件，經檢察官提起公訴（99年度偵字
第5013號），本院裁定改用簡式審判程序審理，判決如下
    主  文
甲○○明知係侵害著作財產權之光碟重製物而意圖散布而持有，
處有期徒刑陸月，如易科罰金，以新臺幣壹仟元折算壹日。緩刑
貳年。
扣案之重製「易中天品三國」DVD 光碟壹套（內裝DVD 光碟參片
），沒收。
    事  實
 一、甲○○明知「易中天品三國」之視聽著作，係他人享有著
     作財產權之視聽著作，且上開影片業經沙鷗國際多媒體股
     份有限公司（下簡稱沙鷗公司）取得在臺灣地區發行、出
     租、銷售之專屬授權，未經沙鷗公司之同意或授權，即不
     得在我國境內擅自公開散布而侵害上開視聽著作之著作財
     產權，亦明知其在大陸地區河南省開封市「黑豹影音城」
     ，以新臺幣（下同）160 元向姓名年籍不詳之成年人所購
     入之「易中天品三國」視聽著作，係未經著作財產權人沙
     鷗公司同意或授權重製，為侵害沙鷗公司著作財產權之光
     碟重製物。詎甲○○仍貪圖小利，基於意圖散布而持有上
     開盜版光碟重製物之犯意，於98年10月間，在臺北縣三重
     市○○街2 巷5 號住處內，利用電腦網路設備連結上網，
     使用「hh117730」帳號，登入露天拍賣網站，刊登販賣上
     開「易中天品三國」盜版光碟1 套（內裝DVD 光碟3 片）
     之訊息，並留下hhhh17730@yahoo.com.tw之電子郵件信箱
     以供不特定買家聯絡交易事宜，以此方式牟利。嗣經沙鷗
     公司之員工乙○○上網得知上開拍賣訊息後，佯以210 元
     （含運費）之代價標得上開「易中天品三國」盜版遊戲光
     碟1 套（內裝DVD 光碟3 片），並以陳思妤之名義將210
     元匯至甲○○於台北富邦銀行正義分行所申設之帳號0000
     00000000號帳戶內，俟甲○○確認匯款後，再利用不知情
     之郵遞人員以郵寄之方式寄送上開「易中天品三國」盜版
     遊戲光碟予乙○○指定之陳思妤收受，乙○○取得上開光
     碟確認係侵害沙鷗公司著作財產權之光碟重製物後，乃報
     警處理，並將上開「易中天品三國」盜版遊戲光碟1 套（
     內裝DVD 光碟3 片）交付員警查扣，經警通知甲○○到案
     ，始供出上情。
二、案經沙鷗公司訴由臺北市政府警察局大同分局移送臺灣板橋
    地方法院檢察署檢察官偵查起訴。
    理  由
一、上揭犯罪事實，業據被告於警詢、偵查及本院審理時自白不
    諱，核與告訴代理人乙○○於警詢時指訴之情節相符，並有
    鑑識報告書、匯款單據、網路拍賣網頁資料、「易中天品三
    國」視聽著作之獨家授權合約書、電視節目授權使用合同、
    公證書、臺北市政府營利事業登記證各1 份、翻拍光碟照片
    2 張在卷可稽，及上開「易中天品三國」盜版遊戲光碟1套
    （內裝DVD 光碟3 片）扣案可佐，足認被告任意性之自白與
    事實相符，應堪採信。是以，本案事證明確，被告之犯行洵
    堪認定，應依法論科。
二、按著作權法第91條之1 第3 項之明知係侵害著作財產權之光
    碟重製物而散布罪，係以行為人將侵害著作財產權之光碟重
    製物所有權移轉予著作財產權人或偵查機關以外之不特定對
    象，而生「散布」之結果為限。次按同條項所稱之「公開陳
    列」者，係指行為人將實物陳列於一般人得以自由出入及隨
    時知悉的場所下方屬之（司法院98年智慧財產法律座談會刑
    事訴訟類第15號結論參照）。經查，沙鷗公司之員工乙○○
    喬裝買家上網向被告購買上開盜版光碟，實際上並無購買之
    真意，係出於蒐證、查緝之目的而佯稱購買，於形式上雖有
    互為買賣之約定，事實上並無真正成立買賣契約之意思，況
    被告並未將上開盜版光碟之所有權移轉予著作財產權人或偵
    查機關以外之不特定對象，尚難認被告之行為有發生任何「
    散布」之結果。又被告僅張貼網路拍賣之內容，並未將上開
    盜版光碟實際公開陳列，此固可據以認定被告客觀上之持有
    行為於主觀上已具有散布之意圖，然亦難認已符合「公開陳
    列」之要件。是核被告甲○○所為，係犯著作權法第91條之
    1 第3 項之明知係侵害著作財產權之光碟重製物而意圖散布
    而持有罪。公訴人認為被告係犯著作權法第91條之1 第3 項
    之明知係侵害著作財產權之光碟重製物而散布罪，容有未洽
    ，惟「散布罪」與「意圖散布而持有罪」之所犯法條相同，
    僅罪名有異，自毋庸變更起訴法條，併此敘明。爰審酌被告
    意圖散布而持有侵害告訴人沙鷗公司著作財產權之光碟重製
    物，侵害他人之智慧創作，損及他人享有之智慧財產權，並
    破壞我國保護智慧財產權之國際形象，行為自屬可議，惟念
    其年邁，且犯後坦承犯行，已與告訴人達成和解，賠償告訴
    人損失，獲得告訴人之宥恕（有撤回告訴狀、和解書各1 紙
    在卷可佐），犯後態度良好，兼衡其犯罪之動機、目的、手
    段、犯罪所生損害等一切情狀，量處如主文所示之刑，並諭
    知易科罰金之折算標準，以資懲儆。末查，被告前未曾因故
    意犯罪受有期徒刑以上刑之宣告，有臺灣高等法院被告前案
    紀錄表1 份在卷可按，其因一時失慮，偶罹刑典，於犯罪後
    已深表悔意，復與告訴人達成和解，獲得告訴人宥恕，是被
    告經此偵、審程序後，當能知所警惕而無再犯之虞，故本院
    認為前所宣告之刑，以暫不執行為適當，爰予宣告緩刑2 年
    ，以啟自新。按告訴乃論之罪，告訴人於第一審辯論終結前
    ，得撤回其告訴，刑事訴訟法第238 條第1 項固有明文，惟
    著作權法第91條之1 第3 項之罪，並非告訴乃論之罪，故本
    件告訴人於99年5 月19日具狀撤回告訴，自不生撤回告訴之
    效力，附此敘明。
三、扣案之「易中天品三國」盜版遊戲光碟1 套（內裝光碟3 片
    ），係供本件犯罪所用之物，不以屬於犯人者為限，應依著
    作權法第98條但書規定宣告沒收。
四、本件經檢察官提起公訴，被告於本院審理中就被訴事實為有
    罪之陳述，經本院告知簡式審判程序之旨，並聽取公訴人、
    被告之意見後，當庭裁定改行簡式審判程序，併予敘明。
據上論斷，應依刑事訴訟法第273 之1 第1 項、第299 條第1 項
前段，著作權法第91條之1 第3 項、第2 項、第98條但書，刑法
第11條前段、第41條第1 項前段、第74條第1 項第1 款，判決如
主文。
本案經檢察官張瑞玲到庭執行職務。
中    華    民    國    99    年    6     月    2     日
                  刑事第十七庭  法  官  曾正耀
以上正本證明與原本無異。
如不服本判決應於收受判決後10日內向本院提出上訴書狀，並
應敘述具體理由。其未敘述上訴理由者，應於上訴期間屆滿後
20日內向本院補提理由書（均須按他造當事人之人數附繕本）
「切勿逕送上級法院」。
                                書記官  田世杰
中    華    民    國    99    年    6     月    2     日
附錄本案論罪科刑法條全文
著作權法第91條之1
擅自以移轉所有權之方法散布著作原件或其重製物而侵害他人之
著作財產權者，處3年以下有期徒刑、拘役，或科或併科新臺幣
50萬元以下罰金。
明知係侵害著作財產權之重製物而散布或意圖散布而公開陳列或
持有者，
處3年以下有期徒刑，得併科新臺幣7萬元以上75萬元以下罰金。
犯前項之罪，其重製物為光碟者，處6月以上3年以下有期徒刑，
得併科
新臺幣20萬元以上2百萬元以下罰金。但違反第87條第4款規定輸
入之光碟，不在此限。
犯前二項之罪，經供出其物品來源，因而破獲者，得減輕其刑。

司法院資訊處製作；財團法人民間司法改革基金會備份。
